【裁判字號】    99,易,1728
【裁判日期】    990820
【裁判案由】    毒品危害防制條例
【裁判全文】
臺灣板橋地方法院刑事判決              99年度易字第1728號
公  訴  人  臺灣板橋地方法院檢察署檢察官
被      告  戊○○
上列被告因違反毒品危害防制條例案件，經檢察官提起公訴（99
年度偵字第14686號），本院判決如下：
    主  文
戊○○無罪。
    理  由
一、公訴意旨略以：被告戊○○明知海洛因係毒品危害防制條例
    第2 條第2 項第1 款所規定之第一級毒品，依法不得持有，
    竟基於持有海洛因之犯意，自民國98年12月間某日起，在其
    臺北縣土城市○○路83巷9 號4 樓住處持有海洛因4 包（淨
    重1. 28 公克、驗餘淨重1.27公克）。嗣於99年1 月28日11
    時許，為警持搜索票在其上址住處查獲，當場扣得上開毒品
    ，因認被告涉犯毒品危害防制條例第11條第1 項持有第一級
    毒品罪嫌云云。
二、按犯罪事實應依證據認定之，無證據不得認定犯罪事實；不
    能證明被告犯罪者，應諭知無罪之判決，刑事訟訴法第154
    條第2 項、第301 條第1 項分別定有明文。次按刑事訴訟法
    上所謂定犯罪事實之證據，係指足以認定被告確有犯罪行為
    之積極證據而言，該項證據自須適合於被告犯罪事實之認定
    ，始得作為斷罪之資料，而認定不利於被告之事實，須依積
    極證據，苟積極證據不足為不利於被告事實之認定時，即應
    為有利於被告之認定，更不必有何有利之證據（參照最高法
    院29年上字第3105號、30年上字第816 號判例）。
三、公訴人認被告戊○○涉犯前揭持有第一級毒品海洛因犯行，
    無非係以被告於警詢及偵查中之供述，證人乙○○於警詢中
    之證述，及臺北縣政府警察局土城分局搜索扣押筆錄、扣押
    物品目錄表、法務部調查局濫用藥物實驗室99年3 月10日調
    科壹字第09923005090 號鑑定書等，為其主要論據。惟訊據
    被告堅詞否認有何持有第一級毒品犯行，並辯稱：扣案之海
    洛因4 包均非屬伊所有，藏放扣案毒品之鐵罐為丙○○所有
    ，係於98年12月間至伊住處時，剛好警方至伊住處搜索，匆
    忙間所遺留，但丙○○並未交付予伊保管，伊根本不知毒品
    擺在該處，且未碰過該扣案毒品等語。經查：
  (一)警方於99年1 月28日持本院核發之搜索票前往被告位於臺北
    縣土城市○○路83巷9 號4 樓之住處執行搜索時，因而在該
    屋後陽台處扣得鐵罐1 個，內藏有4 包海洛因毒品（淨重1.
    28公克、驗餘淨重1.27公克）、2 包安非他命毒品（淨重1.
    1360公克、驗餘淨重1.1358公克）等物之事實，有臺北縣政
    府警察局土城分局搜索扣押筆錄、扣押物品目錄表、法務部
    調查局濫用藥物實驗室99年3 月10日調科壹字第0992300509
    0 號鑑定書及交通部民用航空局航空醫務中心99 年2月11日
    航藥鑑字第0990850 號毒品鑑定書等（見偵查卷第15至21頁
    、第45、49頁）在卷可稽，堪予認定。
  (二)被告於警詢、偵查迄本院審理中均否認扣案毒品為其所有，
    並辯稱：該毒品為友人丙○○所有，於98年12月間至伊住處
    時所遺留等語，核與證人即與被告同住上址之乙○○於警詢
    及本院審理中證稱：曾見過丙○○攜帶扣案鐵罐至伊住處，
    且鐵罐內裝有毒品，扣案毒品應係於98年12月間丙○○至伊
    住處時，遇到警察執行搜索所遺留，被告有將住處鑰匙交付
    丙○○，故丙○○可自由進出該處，之後丙○○稱已將鐵罐
    拿走了，故未交代被告與伊保管該鐵罐，亦不知丙○○將扣
    案毒品遺留在伊住處之後陽台等情（見本院卷第51頁背面至
    第53頁背面）；及證人丁○○於審理中證述：伊曾向丙○○
    拿過不止一次毒品，因曾見過丙○○自扣案鐵罐內拿出毒品
    ，且丙○○出門時該鐵罐均不離身，故伊確定扣案鐵罐屬丙○○所有等詞均屬相符（見本院卷第75頁），是被告前開辯
    詞應非全屬無稽。就此質諸證人丙○○於本院審理中固坦承
    扣案鐵罐屬其所有，惟證稱：伊原本將一些偽造之證件放置
    在該鐵罐內，但未置放毒品，偽造證件事後已遭警查扣，該
    鐵罐因無用途，便遺留在被告住處，鐵罐內當時空無一物，
    且出入被告住處之成員複雜，伊不知是誰將毒品放置在鐵罐
    內，扣案之毒品非屬伊所有云云（見本院卷第46至48頁），
    然觀諸本院詰問證人丙○○之過程，可見丙○○對於是否遺
    留鐵罐在上址被告住處，及鐵罐是否屬其所有等節，前後證
    詞反覆，顯有推諉及避重就輕陳述之情，是難僅憑其前開證
    詞為不利於被告之認定。
  (三)再者，參酌警方聲請本件搜索票之過程，係依據舉發人甲○○指稱：被告上址住處係供幫派份子藏放槍械及毒品之處所
    ，出入份子複雜，綽號「建民」等人亦同在該處負責看守之
    情，有偵查報告1 份附卷可考（見99年度警聲搜字第331 號
    卷），可見查獲本件毒品案件前，根據警方所掌握之情資，
    亦係鎖定丙○○等人涉嫌持有毒品，而非被告，自難僅憑警
    方於被告住處內查扣前開海洛因毒品乙節，即遽推認扣案海
    洛因毒品屬被告持有；另再經本院依職權傳訊證人甲○○到
    庭證稱：伊自98年12月起至入監服刑前，曾到過被告上址住
    處，是去幫丙○○載電腦主機等物，但伊與被告不認識，亦
    未曾謀面，伊去上址均是去找丙○○；伊曾見過扣案鐵罐，
    該鐵罐屬丙○○所有，係供裝毒品之用等語綦詳（見本院卷
    第76至77頁），復衡以證人甲○○與被告素不相識，應無故
    為偏頗證述之必要，且證人係在臺灣臺北分監服刑中經本院
    提解到案，於其出庭作證前亦鮮有與被告勾串之可能，是其
    證詞應堪採憑，又佐以證人乙○○及丁○○前揭證詞以觀，
    益徵扣案鐵罐及該鐵罐內之毒品應均屬丙○○所有之物。此
    外，參佐證人即執行本件搜索扣押之員警林文華於本院審理
    中證稱：扣案毒品係在被告住處後陽台氣密窗之地方扣得，
    氣密窗下方有一置物空間，上方有一個板子，需將板子掀開
    才能見到裡面之罐子，故扣案物是有經掩蔽，被告見到扣案
    罐子時即稱該鐵罐為丙○○所有等語（見本院卷第49頁背面
    至第51頁），足徵扣案鐵罐係經人刻意藏放，並非置放在觸
    目可及之處，被告因此未發覺丙○○將扣案毒品藏放該處，
    且因被告住處於98年12月、99年1 月間屢遭警方鎖定執行搜
    索，又丙○○當時遭發佈通緝中，致丙○○不敢再至該處取
    回毒品，當仍與常情相符，況扣案鐵罐經本院依職權送請內
    政部警政署刑事警察局鑑定有無被告之指紋殘留，鑑定結果
    為：未採獲可資比對之指紋等語以觀，此有該局99年8 月2
    日刑紋字第0990102446號鑑定書1 紙在卷可考（見本院卷第
    72頁），益證被告辯稱：丙○○於98年12月間至伊住處時，
    剛好碰到警方至伊住處執行搜索，匆忙間遺留扣案毒品，伊
    根本不知毒品擺在該處，且未碰過該扣案毒品等語，應屬有
    據。此外，復查無被告有受丙○○委託保管扣案毒品之情，
    自難遽認被告有何持有第一級毒品之犯行。
四、綜上，被告辯詞尚非全然無據，又公訴人所為舉證均不足以
    證實被告確有於上開時、地持有第一級毒品海洛因之犯行，
    本院復查無其他積極證據足認被告有公訴人所指上述犯行，
    依罪疑唯有利被告認定之原則，自應為被告無罪之諭知。
據上論斷，應依刑事訴訟法第301 條第1 項，判決如主文。
本案經檢察官陳旭華到庭執行職務。
中    華    民    國    99    年    8     月    20    日
                  刑事第十庭    法  官 鄭凱文
以上正本證明與原本無異。
如不服本判決應於收受送達後10日內向本院提出上訴書狀，並應
敘述具體理由；如未敘述上訴理由者，應於上訴期間屆滿後20日
內向本院補提理由書（均須按他造當事人之人數附繕本）「切勿
逕送上級法院」。
                                書記官 陳筱惠
中    華    民    國    99    年    8     月    20    日

司法院資訊處製作；財團法人民間司法改革基金會備份。
